臺灣高等法院民事判決
109年度再易字第111號
再審原告    捷創精密工業股份有限公司

法定代理人  劉軒碩（原名劉禹君）

訴訟代理人  林明正律師
複  代理人  林育生律師
            朱峻賢律師
再審被告    林雍翔  
訴訟代理人  張藝騰律師
上列當事人間清償借款再審之訴事件，再審原告對於中華民國10
9年9月29日本院109年度上易字第307號確定判決提起再審之訴，
本院於110年4月6日言詞辯論終結，判決如下：
    主      文
再審之訴駁回。
再審訴訟費用由再審原告負擔。
    事實及理由
一、按再審之訴，應於30日之不變期間內提起；前項期間，自判
    決確定時起算，判決於送達前確定者，自送達時起算，民事
    訴訟法第500條第1項、第2項前段定有明文。查本院109年度
    上易字第307號判決（下稱原確定判決）係不得上訴第三審
    之事件，雖於109年9月29日宣示判決時即告確定，依前開規
    定，提起再審之訴之30日不變期間應自送達判決時起算，原
    確定判決係於同年10月12日送達再審原告，有送達證書附卷
    可按（見原確定判決卷第379、381頁），再審原告於同年11
    月11日向本院提起本件再審之訴，尚未逾30日之不變期間，
    合先敘明。
二、再審原告主張：兩造間清償借款事件，前經原確定判決為伊
    不利之認定，惟伊於前審言詞辯論終結後，持續於公司電腦
    中找尋相關證據，乃尋得證人戴歆瑜任職伊期間與再審被告
    之SKYPE對話紀錄（下稱證物Ａ），由該對話內容並參對話中
    所指明細即後來於102年6月10日由戴歆瑜整理之股東匯入資
    金明細表（下稱證物Ｂ），足證兩造已協議將系爭借款轉為
    再審被告對伊增資之款項。證物Ａ、Ｂ係屬未經斟酌之證物，
    伊嗣後始發現而得使用者，爰依民事訴訟法第496條第1項第
    13款規定，提起本件再審之訴等語。並聲明：㈠廢棄原確定
    判決；㈡再審被告於前審之訴及假執行之聲請均駁回。
三、再審被告則以：再審原告既稱證物Ａ係存放於其公司電腦中
    ，則僅要透過關鍵字搜尋，即可尋得該相關對話紀錄，再審
    原告未舉證證明其於前訴訟程序中不知悉該證物存在，且縱
    透過合理之努力仍無法使用該證物之情，即不符民事訴訟法
    第496條第1項第13款規定之要件。況前述對話內容亦無法證
    明伊有向再審原告免除債務或同意將股東借款轉增資、入資
    之事實；而證物Ｂ為再審原告單方製作，未經伊簽署，並無
    證明力，故再審原告之主張均無理由等語，資為抗辯。並答
    辯聲明：再審之訴駁回。
四、本件再審被告於前訴訟請求再審原告清償借款，再審原告辯
    稱：兩造已協議將系爭借款轉為伊公司增資之款項，伊無庸
    返還系爭借款云云，經原確定判決以再審原告所舉證據均不
    足以證明其所辯屬實，而維持第一審所為再審被告勝訴之判
    決，駁回再審被告之上訴。再審原告提起本件再審之訴，主
    張：證物Ａ、Ｂ係其發現未經斟酌之證物或得使用之證物，合
    於民事訴訟法第496條第1項第13款規定之再審事由。惟為再
    審被告所否認，並以前揭情詞置辯。經查：
  ㈠按當事人發現未經斟酌之證物或得使用該證物者，得以再審
    之訴對於確定終局判決聲明不服，但以如經斟酌可受較有利
    益之裁判者為限，此觀民事訴訟法第496條第1項第13款之規
    定即明。而所謂「發現未經斟酌之證物或得使用該證物者」
    ，係指前訴訟程序事實審之言詞辯論終結前已存在之證物，
    因當事人不知有此，致未經斟酌，現始知之，或雖知有此而
    不能使用，現始得使用者而言，且必以該證物若經斟酌可受
    較有利益之裁判者為限（最高法院109年度台聲字第420號、
    109年台抗字第166號裁定意旨參照）。依上開法條規定，當
    事人縱提出其所謂發現未經斟酌之證物，若經斟酌仍不能受
    較有利益之裁判者，自仍不得以之為再審理由。
　㈡查再審原告於本院提出證物Ａ、Ｂ，依其主張：該證物均係保
    存於會計之電腦，會計已經換了二人，再審原告無法知道會
    計電腦裡存有何種資料，係在前案判決後才發現該兩項證據
    等情，並參以證人戴歆瑜於本院證述：伊在公司使用的電腦
    裡有安裝通訊軟體SKYPE，同事間會用這個軟體聯絡事情；
    事隔多年，伊無法確定證物Ａ、Ｂ是否從會計電腦裡找到的資
    料，但BESSIE TAI確實是伊在SKYPE所使用的名稱等語（見
    本院卷第292-293頁），雖可寬認證物Ａ、Ｂ屬於前訴訟程序
    言詞辯論終結前已存在，因當事人不知有此，致未經斟酌之
    證物，然再審被告已否認證物Ａ、Ｂ之證明力，且證人戴歆瑜
    於本院作證時已表示不記得與再審被告間之對話內容，亦不
    記得證物Ｂ是否為其製作(見本院卷第293頁)，則該等證物內
    容是否真實而得據此做成有利於再審原告之認定，已有疑義
    。況戴歆瑜針對證物Ａ對話內容中關於「暫借」與「入資」
    、「暫借轉入資」與「代墊」等相關對話之真意，均明確證
    稱不記得等語（見本院卷第293-295頁），另佐以再審被告
    於該對話中曾表示陸續匯入公司之款項達新臺幣（下同）72
    0萬元（見本院卷第141頁），另曾表示有一筆300萬元款項
    其中150萬元轉入資、另150萬元則係以其名義幫公司借貸(
    見本院卷第118頁)，而再審被告於前訴訟請求再審原告清償
    之借款僅為97萬元等情，顯然以證物Ａ之對話內容，仍無法
    認定再審被告於前訴訟請求再審原告清償之系爭款項，確已
    經兩造協議轉為再審被告對再審原告增資之款項，足認再審
    原告於本院所提新證據，縱經審酌，猶不足以推翻原確定判
    決經過調查各項證據後之認定，即無從使再審原告受較有利
    益之裁判，揆諸前揭說明，再審原告即不得以之為再審理由
    。　
五、綜上所述，再審原告以原確定判決有民事訴訟法第496條第1
    項第13款之再審事由，提起本件再審之訴，請求廢棄原確定
    判決，並駁回再審被告在前訴訟程序之訴及假執行之聲請，
    為無理由，應予駁回。
六、本件事證已臻明確，兩造其餘攻擊防禦方法及立論之證據資
    料，均經本院審酌後，對判決結果不生影響，爰無庸逐一論
    述，併此敘明。
七、據上論結，本件再審之訴為無理由，爰判決如主文。
中　　華　　民　　國　　110 　年　　4 　　月　　20　　日
                  民事第十一庭 
　　　　　　　　　    審判長法　官  李慈惠
                            法　官  趙雪瑛
                            法　官  陳婷玉
正本係照原本作成。
不得上訴。
中　　華　　民　　國　　110 　年　　4 　　月　　20　　日

  　　　　　　　　　　　　　書記官  張永中